臺灣臺南地方法院臺南簡易庭民事判決
110年度南簡字第500號
原      告  台新國際商業銀行股份有限公司

法定代理人  尚瑞強


訴訟代理人  蘇貞菱
被      告  高寬永


            高劉玉蘭  


上列當事人間請求返還借款事件，本庭於民國110年5月6日言詞
辯論終結，判決如下：
    主      文
被告應連帶給付原告新臺幣109,374元。
原告其餘之訴駁回。
訴訟費用新臺幣5,070元由原告負擔。
本判決原告勝訴部分得假執行。
    事實及理由
一、原告主張：被告高寬永邀同被告高劉玉蘭為連帶保證人，於
    民國87年8月4日，向原告借款新臺幣（下同）2,930,000元
    ，利息按週年利率8.95%計算，借款期限自87年8月4日起至9
    4年8月4日止，以每月為1期，分84期，被告應按月於每月4
    日平均攤還本息，任何一宗債務不依約清償本金，借款視為
    全部到期，被告如遲延還本或付息時，除應按上開借款利率
    計息外，其逾期在6個月以內部分，按上開利率一成（即10%
    ），逾期超過6個月部分，按上開利率二成（即20%）加付違
    約金（下稱系爭契約），原告已依約將上開款項於同日撥入
    原告高寬永指定之帳戶。被告未依約繳款，尚積欠原告466,
    410元，及自94年6月15日起至清償日止，按週年利率8.95%
    計算之利息，暨自96年12月29日起至清償日止，其逾期在6
    個月以內者，按上開利率10%，超過6個月者，按上開利率20
    %計算之違約金，被告高劉玉蘭為被告高寬永之連帶保證人
    ，對於上開債務自應連帶負責，爰依消費借貸即連帶保證之
    法律關係請求被告連帶清償等語，並聲明：被告應連帶給付
    原告466,410元，及自94年6月15日起至清償日止，按週年利
    率8.95%計算之利息，暨自96年12月29日起至清償日止，其
    逾期在6個月以內者，按上開利率10%，超過6個月者，按上
    開利率20%計算之違約金。
二、被告則以：原告對被告之上開債權已罹於請求權消滅時效等
    語資為抗辯。
三、得心證之理由：
（一）按請求權，因15年間不行使而消滅。但法律所定期間較短
      者，依其規定；利息、紅利、租金、贍養費、退職金及其
      他1年或不及1年之定期給付債權，其各期給付請求權，因
      5年間不行使而消滅；消滅時效，自請求權可行使時起算
      ，民法第125條、第126條、第128條前段分別定有明文。
      是消費借貸及違約金債權其請求權消滅時效為15年，利息
      債權則為5年，並均應自其請求權可行使時起算。又保證
      契約係於主債務人不履行債務時始代負履行責任，從屬於
      主債務而具有從屬性及補充，為從權利，依民法第146條
      前段規定，因主權利時效消滅而併同消滅。
（二）系爭契約至94年8月4日屆滿，故無論被告高寬永係自何時
      未依約繳款，被告最晚於該日就其對被告高寬永之消費借
      貸、利息、違約金債權及對被告高劉玉蘭就此之連帶保證
      債權，其請求權已立於可請求之狀態，原告亦表示以此日
      為被告之債務全部到期日（見本庭南簡字卷第45頁），而
      查：
    ⒈對被告高寬永之消費借貸債權及對被告高劉玉蘭就此之連
      帶保證債權部分，其請求權消滅時效應自94年8月4日起算
      ，至109年8月4日0時起即罹於請求權消滅時效，原告迄11
      0年1月22日方起訴請求（見本庭北簡字卷第7頁），又未
      主張、舉證證明有何消滅時效中斷事由存在，揆諸上開說
      明，應認為請求權消滅時效完成，被告為時效抗辯，原告
      對被告高寬永之消費借貸債權及對被告高劉玉蘭就此之連
      帶保證債權，其請求權消滅，原告自不得請求被告給付。
    ⒉對被告高寬永之利息債權及對被告高劉玉蘭就此之連帶保
      證債權部分：
      ⑴按利息債權為從權利。已屆期之利息債權，因具有獨立
        性，而有法定（5年）請求權時效期間之適用。而主權
        利因時效消滅者，其效力及於從權利，民法第146條定
        有明文。此從權利應包括已屆期之遲延利息在內。此觀
        該條文立法理由：「謹按權利有主從之別，從權利之時
        效，雖未完成，而主權利既因時效而消滅，則從權利亦
        隨之消滅，此蓋以從隨主之原則也」亦明。蓋僅獨立之
        請求權才有其獨特之請求權時效期間，未屆期之利息，
        債權人既無請求權，自無請求權時效期間是否完成之問
        題（最高法院99年度第5次民事庭會議決議意旨參照）
        。
      ⑵查原告對被告高寬永之消費借貸債權及對被告高劉玉蘭
        就此之連帶保證債權已罹於請求權消滅時效而消滅，揆
        諸上開說明，原告對被告高寬永之利息債權及對被告高
        劉玉蘭就此之連帶保證債權部分已屆期之部分，亦均因
        主債權即消費借貸債權時效消滅而消滅，原告自無從請
        求被告給付，而未屆期之利息債權，因原告無請求權，
        亦無從請求被告給付。
    ⒊對被告高寬永之違約金債權及對被告高劉玉蘭就此之連帶
      保證債權部分：
      ⑴按違約金係於債務人逾期給付後陸續發生，其請求權消
        滅時效為15年，債務人為時效抗辯前已發生之違約金獨
        立存在，不受本金債權時效抗辯之影響，而債務人為時
        效抗辯之日起即不負遲延責任，故債權人得請求債務人
        給付至其為時效抗辯前1日止已發生尚未罹於請求權消
        滅時效之違約金（最高法院107年度第3次民事庭會議決
        議及108年度台上字第123號判決意旨參照）。
      ⑵查本件原告係於110年1月22日起訴，回溯15年為95年1月
        23日，原告請求被告連帶給付自96年12月29日起算之違
        約金，揆諸上開說明，並非無據，且得請求計算至被告
        於110年5月6日為時效抗辯（見本庭南簡字卷第44頁）
        前1日即110年5月5日為止之違約金，計算結果為109,37
        4元【以司法院「審判小工具」中「利息及違約金試算
        」計算，小數點以下四捨五入】，110年5月6日以後原
        告對被告已無消費借貸債權請求權存在，自無從再計付
        違約金，附此敘明。
四、綜上所述，原告基於消費借貸及連帶保證之法律關係請求被
    告清償，其中對被告高寬永之消費借貸及利息債權及對被告
    高劉玉蘭就此之連帶保證債權部分，均因其消費借貸債權其
    請求權罹於時效而消滅，而利息及連帶保證為從權利，依民
    法第146條規定亦隨同消滅，被告為時效抗辯，原告自無從
    請求被告給付；原告僅得請求被告連帶給付原告如上所述之
    違約金109,374元，逾此部分之請求，均屬無據，從而，爰
    判決如主文第1、2項所示。
五、按各當事人一部勝訴、一部敗訴者，其訴訟費用，由法院酌
    量情形，命兩造以比例分擔或命一造負擔，或命兩造各自負
    擔其支出之訴訟費用；法院為終局判決時，應依職權為訴訟
    費用之裁判，民事訴訟法第79條、第87條第1項分別定有明
    文。經核本件訴訟費用額為5,070元（即第一審裁判費），
    而原告之請求固為一部有理由、一部無理由，惟原告有理由
    之部分均為不併算訴訟標的價額之違約金，故應認訴訟費用
    應全由原告一造負擔，方屬合理，爰依上開規定確定原告一
    造應負擔之訴訟費用如主文第3項所示。
六、本件原告勝訴部分係屬民事訴訟法第427條第1項簡易訴訟事
    件所為被告敗訴之判決，依同法第389條第1項第3款之規定
    ，應依職權宣告假執行。
七、訴訟費用負擔之依據：民事訴訟法第79條。
中　　華　　民　　國　　110 　年　　5 　　月　　20　　日
                  臺灣臺南地方法院臺南簡易庭
                                  法  官　游育倫
以上正本係照原本作成。
如不服本判決，應於送達後20日內，向本院提出上訴狀並表明上
訴理由（須附繕本）。如委任律師提起上訴者，應一併繳納上訴
審裁判費。 
中　　華　　民　　國　　110 　年　　5 　　月　　28　　日
                                  書記官  林彥丞